臺灣臺北地方法院民事判決　　　　　　　95年度訴字第1156號
　　原　　　告　美旗實業股份有限公司
　　法定代理人　甲○○
　　訴訟代理人　鄒孟昇律師
　　被　　　告　台灣電力股份有限公司
　　法定代理人　乙○○
　　訴訟代理人　彭國能律師
上列當事人間請求損害賠償事件，本院於民國九十六年六月二十
九日言詞辯論終結，判決如下：
    主  文
原告之訴及假執行之聲請均駁回。
訴訟費用由原告負擔。
    事實及理由
壹、程序問題：被告法定代理人原為黃營杉，嗣後變更為乙○○
    ，此有法人登記證書影本在卷可稽，復經被告聲明承受訴訟
    狀，合先敘明。
貳、原告起訴主張：緣被告於原告之廠房旁設置編號：96/R3/BA
    95/B597號木質電線桿（下稱系爭電線桿），該電線桿之支
    撐線係以廠房牆壁上之木質方材做為支撐。民國（下同）九
    十四年七月十八日海棠颱風及同年八月三十一日泰利颱風之
    來襲，系爭電線桿均受有強風吹襲致向牆壁外側傾倒，並拉
    扯附著於廠房牆壁之電線及支撐線，廠房牆壁亦因支撐線之
    拉扯而搖晃，終至廠房牆壁向外坍塌，導致整座廠房結構受
    損，鐵架屋頂並因而彎曲變形，石棉瓦幾乎全部塌陷，整座
    廠房遂無法繼續使用。查被告於海棠颱風肆虐後造成廠房屋
    頂主樑斷裂之損害，明知八、九月係颱風旺季，不思積極協
    助原告修復損害，反置之不理，致原告廠房於泰利颱風時，
    復因系爭電線桿支撐線拉扯而導致牆壁倒塌及屋頂塌陷等損
    害發生。被告未能積極修復先次損害，其所設置之電線桿又
    導致後續損害之發生，其設置電線桿之作為及不為修復之不
    作為與損害之發生間應認為具有相當因果關係，而前述電線
    桿支撐線之拉扯並為損害發生之直接原因，被告自應就原告
    廠房之毀損負全部給負責任。另查原告曾向台北市土木技師
    公會申請鑑定本件損害之原因，該公會鑑定報告書係依系爭
    廠房未拆除時之原貌所為鑑定，其結論亦確認系爭廠房之損
    害係因系爭電線桿拉扯產生之連鎖破壞，且被告以鋼索即支
    撐線固定於系爭牆壁顯有不當。而台北市結構工程工業技師
    公會之九十五年度訴字第一一五六號損害賠償事件法院鑑定
    報告書於鑑定時系爭建築物已拆除大部分，其所為鑑定並非
    依受損時之原貌而為，其研判自有不正確之處。爰依民法第
    一百九十一條第一項及民法第二百一十三條等法律關係起訴
    等語，並聲明：「一、被告應賠償新臺幣二百萬元及自訴狀
    繕本送達之翌日起至清償日止按年利率百分之五計算之利息
    。二、原告願供擔保，請准宣告假執行。」
參、被告則以：被告依相關法規設置系爭電線桿，且被告均定期
    維修之，系爭電線桿與線路均仍安好存在，原告廠房倒塌實
    為廠房老舊、鐵架鏽蝕，加上屋頂下陷產生之巨大重量與壓
    力壓倒牆壁所致，並非被告電線木桿所引起，蓋當時該處裝
    置支撐線及電表箱牆均完好無損。另本案尚經定台北市結構
    工程工業技師公進行現場倒塌原因鑑定，依據鑑定分析結果
    、損害照片及可能破壞順序，應不能歸責是受台電錨定鋼索
    拉力之影響等語，資為抗辯，並請求駁回原告之訴及其假執
    行之請求；如受不利之判決，願供擔保免予假執行。
肆、得心證之理由：本件原告主張被告於原告之廠房旁設置系爭
    電線桿，九十四年七月十八日海棠颱風及同年八月三十一日
    泰利颱風之來襲，系爭電線桿均受有強風吹襲致向牆壁外側
    傾倒，並拉扯附著於廠房牆壁之電線及支撐線，致廠房牆壁
    向外坍塌，導致整座廠房結構受損，鐵架屋頂並因而彎曲變
    形，石棉瓦幾乎全部塌陷，整座廠房遂無法繼續使用，受有
    損害；被告則以原告系爭廠房乃因天災導致，於原告無涉等
    語，資為抗辯，是本件之爭點，厥為系爭廠房受損之原因，
    究竟是否具有可歸責於被告之事由存在？查本院為釐清系爭
    廠房倒塌之原因，經送請台北市結構工程工業技師公會進行
    廠房倒塌原因鑑定，該公會於九十六年五月二十四日以（九
    六）北結師卿（九）字第０九六０四０四號函覆本院略以：
    「原告之廠房，於九十四年七月十八日颱風以後發生坍塌損
    害之原因，主要是：（一）颱風之風壓及風振動，增加行架
    大梁之受力。（二）屋面有滲、漏水情況，使屋面材料含水
    率增加，造成行架大梁載重及受力加大。（三）建築物老舊
    及材料老化，降低結構體既有強度。（四）鑑定標的物之力
    霸型組合行架大梁接合強度及韌性不佳，使接合點無法承擔
    額外載重，以及材料強度降低等不利因素。（五）九十四年
    七月十八日颱風發生屋面與組合行架大梁局部坍塌之後，因
    結構系統及受力型態改變而造成後續其他區域產生破壞。；
    九十四年七月十八日海棠颱風後，Ａ軸線半Ｂ磚牆發生闢裂
    之原因研判因第一區域Ｂ軸線、Ｃ軸線及Ｄ軸線組合大梁受
    力傳遞系統失衡後，結構體變形連鎖反應而造成磚牆裂縫為
    主因。依據分析結果，損害照片及可能破壞順序，應不能歸
    責是受台電（即被告）錨定鋼索拉力之影響」等情，有該函
    文一份可資為憑，則依上開鑑定報告所示，既然系爭廠房之
    坍塌，並無可歸責於被告之事由存在，從而，原告起訴請求
    被告給付二百萬元及自起訴狀繕本送達之翌日起至清償日止
    ，按年息百分之五計算之利息，自屬無理由，應予以駁回。
伍、綜上所述，原告主張被告應給付二百萬元及自起訴狀繕本送
    達之翌日起至清償日止，按年息百分之五計算之利息，為無
    理由，應予駁回。原告之訴既經駁回，則其假執行之聲請亦
    失所附麗，應併予駁回。
陸、本件判決之基礎已臻明確，兩造其餘攻擊防禦方法及舉證，
    核與判決無影響，毋庸一一論列，併此敘明。
柒、訴訟費用負擔之依據：民事訴訟法第七十八條。
中　　華　　民　　國　九十六　年　  七  　月  二十七  日
                  民事第五庭    法　官　蔡世祺
以上正本係照原本作成。
如對本判決上訴，須於判決送達後二十日內向本院提出上訴狀。
中　　華　　民　　國　九十六　年　  七  　月  二十七  日
                                書記官  黃媚鵑
